【裁判字號】    99,交抗,919
【裁判日期】    991026
【裁判案由】    聲明異議
【裁判全文】
臺灣高等法院臺中分院刑事裁定         99年度交抗字第919號
抗告人  即
原處分機關  交通部公路總局臺中區監理所
受  處分人  乙○○
送達代收人  甲○○
上列抗告人即原處分機關因受處分人違反道路交通管理處罰條例
聲明異議案件，不服臺灣臺中地方法院99年度交聲字第3395號，
中華民國99年9月7日所為裁定，提起抗告，本院裁定如下：
    主  文
抗告駁回。
    理  由
一、本件經本院審查結果，認原審法院裁定撤銷原處分，並為受
    處分人乙○○不罰之諭知並無違誤，應予維持，並引原審裁
    定之理由（如附件）。
二、抗告人即原處分機關抗告意旨略以：受處分人乙○○酒後駕
    車行為經檢察官緩起訴處分，並命受處分人向臺中市生命線
    協會支付新臺幣（下同）3萬元，惟因受處分人本案被查獲
    當時酒精濃度達每公升0.75毫克，依道路交通管理處罰條例
    第35條第1項第1款規定應處罰鍰4萬9500元，而其所支付之
    緩起訴處分金僅3萬元。參臺灣高等法院95年10月30日院信
    文廉字第0950006510號函示之相關意旨，應予妥適量情，是
    原處分機關仍得裁處差額部分19,500元。為符公平正義原則
    ，請求撤銷原裁定，另為適當之裁定等語。
三、惟按行政罰法第26條規定：一行為同時觸犯刑事法律及違反
    行政法上義務規定者，依刑事法律處罰之。但其行為應處以
    其他種類行政罰或得沒入之物而未經法院宣告沒收者，亦得
    裁處之。前項行為如經不起訴處分或為無罪、免訴、不受理
    、不付審理之裁判確定者，得依違反行政法上義務規定裁處
    之。本件受處分人所為係同時觸犯刑法第185條之3飲用酒類
    不能安全駕駛動力交通工具之罪，及道路交通管理處罰條例
    第35條第1項第1款之行政法上義務規定，按上開規定第1項
    僅能依刑事法律處罰，而同條第2項規定，係列舉同一行為
    如經不起訴處分或為無罪、免訴、不受理、不付審理之裁判
    確定者，始得依違反行政法上義務規定裁處之。其規定意旨
    已排除經緩起訴處分者，仍得依違反行政法上義務規定裁處
    之餘地；況依緩起訴處分與裁判確定所生效力迥不相同，性
    質亦非相類，於課處人民財產上之負擔時，自不得以類推適
    用方式，隨意比附援引。抗告人抗告意旨雖稱：本件檢察官
    所命緩起訴處分金僅3萬元難謂符合公平正義原則，受處分
    人應補繳不足差額部分云云，然審酌緩起訴處分與不起訴處
    分之性質仍屬有異，經由緩起訴處分附帶條件之履行，使其
    免於遭檢察官發動起訴程序，仍具有替代刑罰之效果，而屬
    其為犯罪所付出之代價，廣義而言係「實質刑事法律處罰」
    ，與行政罰係在對於過去違反義務行為處罰之秩序罰所欲達
    成之目的，應屬相同，自以前開緩起訴處分依刑事法律所為
    實質上制裁為已足，無另為重複處罰之必要。本案檢察官既
    於緩起訴處分中，命受處分人應向臺中市生命線協會支付3
    萬元，受處分人業已履行，則與道路交通管理處罰條例第35
    條第8項所稱經裁判確定處以「罰金」，其性質非可相提並
    論，是並無所謂差額可言，自無適用該條之餘地。
四、原審裁定認受處分人之行為，係一行為同時觸犯刑事法律及
    違反行政法上之義務規定，而觸犯刑法第185條之3之罪既經
    檢察官為緩起訴處分確定並命受處分人向臺中市生命線協會
    支付3萬元，其雖非刑法所明定之刑罰，然其實已對受處分
    人名譽、心理、自由及財產等產生相當程度之制約，造成被
    告自由權利之干預，實與刑事制裁無異，故有一事不二罰原
    則之適用，且無再命繳足差額之必要，因而將原處分關於裁
    處受處分人罰鍰4萬9500元部分予以撤銷，並就撤銷部分為
    受處分人不罰之諭知，經核於法即無不合，抗告意旨指摘原
    審裁定不當，其抗告為無理由，應予駁回。
五、據上論斷，應依道路交通案件處理辦法第26條，刑事訴訟法
    第412條，裁定如主文。
中    華    民    國    99    年    10    月    26    日
            刑事第四庭    審判長法  官  洪  耀  宗
                                法  官  許  文  碩
                                法  官  林  清  鈞
以上正本證明與原本無異。
不得再抗告。
                                書記官  陳  宜  屏
中    華    民    國    99    年    10    月    26    日

司法院資訊處製作；財團法人民間司法改革基金會備份。
